【裁判字號】    97,易,785
【裁判日期】    970317
【裁判案由】    詐欺
【裁判全文】
臺灣板橋地方法院刑事判決               97年度易字第785號
聲  請  人  臺灣板橋地方法院檢察署檢察官
被      告  甲○○
上列被告因詐欺案件，經檢察官提起公訴（96年度偵字第24626
號），本院判決如下：
    主  文
本件管轄錯誤，移送臺灣苗栗地方法院。
    理  由
一、公訴意旨詳如附件起訴書之記載。
二、按案件由犯罪地或被告之住所、居所或所在地之法院管轄，
    刑事訴訟法第5 條第1 項定有明文；所謂之犯罪地，參照刑
    法第4 條規定意旨，包括有行為地及結果地二者。又刑法上
    詐欺罪之成立，以意圖為自己或第三人不法之所有，以詐術
    使人將本人或第三人之物交付為其基本構成要件，換言之，
    以本人交付其物為犯罪結果地，易言之，被害人遭詐騙而匯
    出款項之地點，即為行為結果發生地。再按無管轄權之案件
    ，應諭知管轄錯誤之判決；管轄錯誤之判決，得不經言詞辯
    論為之，刑事訴訟法第304 條、第307 條分別定有明文。合
    先敘明。
三、經查：
(一)、本件被告甲○○之住所，設於苗栗縣苗栗市○○路1319巷29
    之3 號（見偵查卷第165 頁），被告之居所，亦同，業據被
    告供明在卷（見偵查卷第24、161 頁）。是檢察官提起本件
    公訴於97年3 月11日繫屬本院時，被告之住居所非在本院轄
    區，已無疑問；又依卷附臺灣高等法院被告前案紀錄表之記
    述得悉，被告現在因毒品案件，經臺灣苗栗地方法院於96年
    11月23日以96年度苗簡字第932 號判決判處有期徒刑3 月，
    97年2 月16日入臺灣臺中監獄苗栗分監執行中，被告甲○○
    之現在地亦非本院轄區，均無疑義。
(二)、另依檢察官起訴書所載，被告係在不詳時間、地點將其郵局
    帳戶等材料交予不詳之人，顯見其為本件幫助詐欺之犯罪行
    為地係屬不明，而被告開設前開郵局帳戶，則係位於苗栗縣
    苗栗市中苗地區之郵局，同非本院轄區。而正犯即詐騙集團
    成員係於何地撥打電話訛詐被害人，同屬不明，顯見正犯詐
    騙集團之犯罪行為地，亦屬不明，足認正犯詐騙集團之犯罪
    行為地亦非本院轄區。至被害人丙○○遭詐騙而匯款之地點
    部分，被害人係於臺南縣歸仁鄉郵局匯款至被告前述開立之
    苗栗縣苗栗市中苗地區之郵局帳戶（見偵查卷第61、64頁）
    ，如上所述，本院均無得為管轄之權限，顯可確信。
(三)、因據上述，足認本件起訴時，被告之住居所、犯罪地或現在
    地均非本院轄區，檢察官向本院提起公訴，徵諸上述，於法
    未合，爰不經言詞辯論，逕為管轄錯誤之諭知，並移送於有
    管轄權之臺灣苗栗地方法院審理。
據上論斷，應依刑事訴訟法第304 條、第307 條判決如主文。
中    華    民    國    97    年    3     月    17    日
                  刑事第5 庭審判長法  官  陳財旺
                                  法  官  潘長生
                                  法  官  黎錦福
上列正本證明與原本無異。
如不服本判決，應於判決送達後10日內敘明上訴理由，向本院提
出上訴狀（應附繕本），上訴於臺灣高等法院。
                                  書記官  蔡麗春
中    華    民    國    97    年    3     月    17    日
.........................................................
附件：
臺灣板橋地方法院檢察署檢察官聲請簡易判決處刑書
                                     96年度偵字第24626號
    被      告  甲○○  男  34歲（民國○○年○月○○日生）
                        住苗栗縣苗栗市○○路1319巷29之3
                        號
                        國民身分證統一編號：Ｚ000000000號
上列被告因詐欺案件，業經偵查終結，認宜以簡易判決處刑，茲
將犯罪事實及證據並所犯法條分敘如下：
        犯罪事實
一、甲○○能預見提供自己帳戶予他人使用，係幫助他人犯詐欺
    取財罪而不違反其本意下，於不詳之時間、地點，以不詳之
    代價，將其所開設之臺灣郵政股份有限公司苗栗中苗郵局帳
    號00000000000000號帳戶之存摺、印章、提款卡及密碼出售
    予一姓名年籍不詳之成年人，以供作收受犯詐欺取財罪所得
    財物之用，以供其所屬之詐騙集團作為收受詐欺取財所得財
    物之用。嗣上開詐騙集團成員於取得甲○○前開帳戶存摺、
    提款卡及密碼後，旋即於民國95年12月間某日，撥打電話向
    丙○○詐稱其抽中「香港白鴿彩券」港幣35萬元彩金，惟需
    先繳交手續費云云，致使丙○○陷於錯誤，於95年12月8 日
    匯款新臺幣（下同）4 萬5000元至甲○○前開帳戶。嗣丙○
    ○發覺受騙後，報警處理而查獲上情。
二、案經法務部調查局臺北縣調查站移送偵辦。
        證據並所犯法條
一、訊據被告甲○○固坦承有開設前揭帳戶之事實，惟矢口否認
    有何幫助詐欺之犯行，辯稱：因伊之前發生車禍，導致記憶
    力不好，就將密碼寫在紙條貼在提款卡上，伊於95年10月間
    急著去照顧朋友，上開帳戶之提款卡及密碼就掉了，伊有去
    掛失云云。經查，上開犯罪事實，業據被害人丙○○於調查
    中指述明確，並有郵政國內匯款執據、被告上開帳戶開戶基
    本資料及客戶歷史交易清單在卷可稽，是上開帳戶確有供詐
    騙集團做為人頭帳戶之事實，應堪認定。又被告先於調查中
    辯稱伊於95年8 月間存2000元至上開帳戶後，即於同日遺失
    存摺、印章、提款卡及密碼，並至郵局辦理掛失，惟警方通
    知郵局不准其補領存摺云云，復於偵查中改稱帳戶係於95年
    10月間遺失云云，其辯詞前後反覆不一，且與常情相悖，顯
    屬可疑。再金融機構發行提款卡並與持卡人約定取、存款之
    際，均需憑藉事先約定之密碼以行之，其目的即在藉由持卡
    人於進行金融交易之際，透過輸入雙方事先約定之密碼以迅
    速存、取款項，並防止非持卡人或其授權之人假冒持卡人名
    義盜領持卡人存款。因之，提款卡密碼既為發卡銀行與持卡
    人間事先約定用以達成前揭保護交易安全之目的，衡諸常情
    ，持卡人自應謹慎保管該組提款卡密碼，當無輕易揭露以示
    人之理。被告於偵訊中辯稱將提款卡密碼抄寫於貼紙上並將
    之黏貼於該提款卡而一併遺失等情，衡諸前開說明，顯悖於
    常情。是被告上開所辯顯屬推諉卸責之詞，殊不足採。綜上
    ，被告前揭幫助詐欺之犯行明確，其罪嫌應堪認定。
二、核被告所為，係犯刑法第30條第1 項、第339 條第1 項之幫
    助詐欺取財罪嫌。被告以幫助之意思，為詐欺取財罪構成要
    件以外之行為，幫助他人犯上開詐欺之罪，為幫助犯，請依
    刑法第30條第2 項規定減輕其刑。
三、依刑事訴訟法第451條第1項聲請逕以簡易判決處刑。
    此    致
臺灣板橋地方法院
中    華    民    國    97    年    1     月    30    日
                              檢察官  乙 ○ ○
本件正本證明與原本無異
中    華    民    國    97    年    2     月    13    日
                              書記官
附錄本案所犯法條全文
中華民國刑法第30條（幫助犯及其處罰）
幫助他人實行犯罪行為者，為幫助犯。雖他人不知幫助之情者，
亦同。
幫助犯之處罰，得按正犯之刑減輕之。
中華民國刑法第339條（普通詐欺罪）
意圖為自己或第三人不法之所有，以詐術使人將本人或第三人之
物交付者，處5 年以下有期徒刑、拘役或科或併科1 千元以下罰
金。
以前項方法得財產上不法之利益或使第三人得之者，亦同。
前二項之未遂犯罰之。
本件係依刑事訴訟法簡易程序辦理，法院簡易庭得不傳喚被告、
輔佐人、告訴人、告發人等出庭即以簡易判決處刑；被告、被害
人、告訴人等對告訴乃論案件如已達成民事和解而要撤回告訴或
對非告訴乃論案件認有受傳喚到庭陳述意見之必要時，請即另以
書狀向臺灣板橋地方法院簡易法庭陳述或請求傳訊。


司法院資訊處製作；財團法人民間司法改革基金會備份。
